臺灣高雄地方法院刑事判決　　　　　　　100年度易字第508號
公　訴　人　臺灣高雄地方法院檢察署檢察官
被　　　告　楊文王
上列被告因竊盜案件，經檢察官提起公訴（99年度偵字第35431
號），本院判決如下：
    主  文
楊文王犯竊盜罪，處拘役伍拾日，如易科罰金，以新臺幣壹仟元
折算壹日。
    事  實
一、楊文王意圖為自己不法之所有，於民國99年10月30日12時55
    分許，在其位於高雄市前鎮區鎮○○街395 巷19號1 樓之4
    住處側牆旁之空地，徒手竊取鄰居陳光燕所有置放在該處之
    夜來香盆栽1 盆（價值約新臺幣500 元），得手後挖除原栽
    種於花盆內之夜來香樹苗，改栽種芭樂樹苗。嗣陳光燕調閱
    監視錄影畫面，始發覺為楊文王所為，遂報警處理，於99年
    11月4 日12時35分許，為警在楊文王上址住處查扣前開花盆
    （內栽種芭樂樹苗）。
二、案經陳光燕訴由高雄市政府警察局前鎮分局移送臺灣高雄地
    方法院檢察署檢察官偵查起訴。
    理  由
壹、證據能力部分：
(一)、按被告以外之人於審判外之言詞或書面陳述，除法律有規定
    者外，不得作為證據，刑事訴訟法第159 條第1 項定有明文
    。證人陳光燕於警詢中之證述為審判外之言詞陳述，經核並
    無其他法律例外規定情事，自無證據能力。
(二)、按被告以外之人於審判外之陳述，雖不符同法第159 條之1
    至159 條之4 之規定，而經當事人於審判程序同意作為證據
    ，法院審酌該言詞陳述或書面陳述作成時之情況，認為適當
    者，亦得為證據。當事人、代理人或辯護人於法院調查證據
    時，知有第159 條第1 項不得為證據之情形，而未於言詞辯
    論終結前聲明異議者，視為有前項之同意，刑事訴訟法第15
    9 條之5 第2 項定有明文。查本判決以下所引其餘傳聞證據
    ，均經當事人於法院調查證據時，知有第159 條第1 項不得
    為證據之情形，而未於言詞辯論終結前聲明異議，本院審酌
    上開證據作成時並無不合法定程序之情形，認為適當，依上
    開說明，應均有證據能力。
貳、實體部分：
一、訊據被告楊文王雖不否認有於上開時、地拿取陳光燕所有之
    盆栽1 盆之事實，然矢口否認有何竊盜犯行，辯稱：告訴人
    陳光燕的夜來香盆栽放在我住處牆邊，我自己也有種茼蒿、
    白菜，我是誤以為那是我種菜的盆栽才會拿取，並無竊盜犯
    意及不法所有意圖云云，然查：
(一)、被告於99年10月30日12時55分許，在其位於高雄市前鎮鎮區
    鎮○○街395 巷19號1 樓之4 住處側牆旁空地，徒手竊取鄰
    居陳光燕所有置放該處之夜來香盆栽一情，業經證人陳光燕
    於本院審理中證稱：「夜來香盆栽原本是放在我住處大門右
    前方的牆邊的公共空間，因為我們那邊是集合式住宅，前面
    有公共空間，我在那裡放了五盆以上盆栽。因為我家有監視
    器，我發現盆栽不見後，去調監視錄影畫面才發現是在庭被
    告拿走的。」等語明確（見本院卷19-20 頁），且被告亦不
    否認確有拿取告訴人陳光燕盆栽一節，並有99年10月30日12
    時55分許之監視錄影光碟翻拍照片8 張在卷可資佐證，堪以
    認定。
(二)、被告雖以前詞置辯，然被告於警詢中已坦承上開監視錄影光
    碟翻拍照片所拍攝拿取夜來香盆栽之人確為其本人無誤（見
    警卷第2 頁），而於本院審理時，經本院向被告以上開翻拍
    照片確認其種菜位置（翻拍照面下方鐵皮屋牆邊空地）與告
    訴人放置夜來香盆栽位置（翻拍照片上方水泥側牆旁空地）
    並不相同後（見本院卷20頁反面），卻改稱該監視錄影光碟
    翻拍照片並非其拿取夜來香之攝影云云，顯係因察覺翻拍照
    片上被告住處側牆邊空地並無其所指種菜或先前種菜遺留之
    雜草盆栽，為圖掩飾其辯解與事實不符情事，始翻異前詞，
    是被告此部分之辯解，顯與事實不符，並無可採。再姑不論
    被告所稱種菜位置與告訴人夜來香擺放位置為何，惟觀上開
    偵卷所附之監視錄影光碟翻拍照片（見警卷16頁、偵卷17-1
    9 頁）顯示，在被告住處側牆邊之空地上僅擺放有4 、5 株
    植物盆栽（含系爭夜來香盆栽）及金屬筒，並無種植茼蒿、
    白菜之盆栽，且被告拿取花盆內所種植之夜來香並非小樹苗
    ，而已為長成相當高度之成株，絕無誤認為雜草之理，被告
    辯稱：因該盆栽內雜草叢生，自己也有種菜，誤認該栽種夜
    來香之花盆為其種菜所用花盆云云，實違常情，係屬卸責之
    詞，並無可採。被告顯然明知該夜來香盆栽為他人所有之物
    竟逕行拿取，有竊盜之犯意及不法所有意圖甚明。
(三)、綜上所述，本件事證明確，被告竊盜之犯行，已堪認定。至
    被告另聲請傳喚證人黃義成、及勘驗現場，以證明被告有種
    菜及種菜位置，本院認本件事實已明，且被告種菜與否及種
    菜位置，與被告犯行並無關聯，認無再予調查之必要，並此
    敘明。
二、核被告所為，係犯刑法第320 條第1 項竊盜罪。爰審酌被告
    任意竊取他人財物，造成他人財物上之損害，自屬可議，並
    被告雖稱有返還塑膠花盆，並買夜來香種還予告訴人，此有
    告訴人之贓物認領收據（品名：夜來香盆栽一盆）1 份在卷
    可證，然犯後屢屢矢口否認犯行之態度，並參以被告之素行
    ，及所竊得之上開財物價值非鉅，被告犯罪所生危害、動機
    、方法、目的等一切情狀，量處如主文所示之刑，並諭知易
    科罰金之折算標準。至公訴人求刑有期徒刑4 月，本院考量
    上情認甚嫌過重，仍以主文所示之刑為宜。
據上論斷，應依刑事訴訟法第299 條第1 項前段，刑法第320 條
第1 項、第41條第1 項前段，刑法施行法第1 條之1 ，判決如主
文。
本案經檢察官陳威呈到庭執行職務。
中    華    民    國   100    年    5     月    27    日
                        刑事第一庭    法  官  陳億芳
以上正本證明與原本無異。
如不服本判決應於收受判決後10日內向本院提出上訴書狀，並應
敘述具體理由。其未敘述上訴理由者，應於上訴期間屆滿後20日
內向本院補提理由書(均須按他造當事人之人數附繕本)「切勿逕
送上級法院」。
中    華    民    國   100    年    5     月    30    日
                                      書記官  鄭於珮
附錄本案論罪科刑法條：
中華民國刑法第320條
（普通竊盜罪、竊佔罪）
意圖為自己或第三人不法之所有，而竊取他人之動產者，為竊盜
罪，處5  年以下有期徒刑、拘役或 5 百元以下罰金。
意圖為自己或第三人不法之利益，而竊佔他人之不動產者，依前
項之規定處斷。
前二項之未遂犯罰之。